【裁判字號】    99,訴,1205
【裁判日期】    991026
【裁判案由】    違反毒品危害防制條例
【裁判全文】
臺灣彰化地方法院刑事判決              99年度訴字第1205號
公  訴  人  臺灣彰化地方法院檢察署檢察官
被      告  甲○○
上列被告因違反毒品危害防制條例案件，經檢察官提起公訴（99
年度毒偵字第1413號），本院依簡式審判程序判決如下：
    主  文
甲○○施用第一級毒品，累犯，處有期徒刑捌月，扣案如附表二
編號一所示之物沒收。又施用第二級毒品，累犯，處有期徒刑肆
月，扣案如附表一所示之毒品沒收銷燬、如附表二編號二所示之
物沒收。應執行有期徒刑拾月，扣案如附表一所示之毒品沒收銷
燬、如附表二所示之物均沒收。
    事  實
一、甲○○前因施用毒品案件，經法院裁定送觀察、勒戒後，因
    評定認無繼續施用毒品傾向，於民國89年11月18日執行完畢
    釋放；又因施用毒品案件，經法院裁定送觀察、勒戒後，因
    評定認無繼續施用毒品傾向，於90年3 月23日執行完畢釋放
    。另因施用毒品案件，經本院以94年度訴字第1604號判決
    處有期徒刑8 月、4 月，應執行有期徒刑10月確定，又因
    詐欺案件，經本院以95年度易字第181 號判決處有期徒刑8
    月，並經臺灣高等法院臺中分院以95年度上易字第652 號判
    決駁回上訴而確定，上開、二案所處罪刑，嗣經本院以
    96年度聲減字第4004號裁定減刑並定應執行刑為有期徒刑9
    月確定；再因施用毒品案件，經本院以95年度訴字第1255
    號判決處有期徒刑10月、6 月，應執行有期徒刑1 年2 月確
    定，上開案所處罪刑，嗣經本院以96年度聲減字第4004號
    裁定減刑並定應執行刑為有期徒刑7 月確定，均經送監接續
    執行，於96年12月25日縮短刑期假釋出監付保護管束，於97
    年1 月20日假釋期滿未經撤銷假釋，其未執行之刑，以已執
    行論。仍不知警惕，先後為下列行為：
  (一)基於施用第一級毒品海洛因之犯意，於99年7 月31日上午8
    時許，在彰化縣大村鄉○○路218 巷35號路旁，將海洛因摻
    水混合後，以注射針筒注射體內之方式，施用海洛因1 次。
  (二)另於同日上午11時許，基於施用第二級毒品甲基安非他命之
    犯意，在同上處所，將甲基安非他命置於吸食器內，以點火
    燒烤吸食其煙霧之方式，施用甲基安非他命1 次。嗣於同日
    上午11時30分許，在上址為警查獲，扣得甲○○所有如附表
    一所示之毒品及附表二所示供其施用海洛因、甲基安非他命
    所用之物，查悉上情。
二、案經彰化縣警察局員林分局報告臺灣彰化地方法院檢察署檢
    察官偵查起訴。
    理  由
一、被告甲○○所涉為死刑、無期徒刑、最輕本刑為3 年以上有
    期徒刑或高等法院管轄第一審案件以外之罪，並於本院行準
    備程序時就被訴事實為有罪之陳述，本院合議庭依刑事訴訟
    法第273 條之1 第1 項規定，裁定改由受命法官獨任行簡式
    審判程序，先予敘明。
二、按毒品危害防制條例就施用毒品者，僅限於「初犯」及「5
    年後再犯」二種情形，始應先經觀察、勒戒或強制戒治程序
    。倘被告於5 年內已再犯，經依法追訴處罰，縱其第3 次（
    或第3 次以上）再度施用毒品之時間，在初犯經觀察、勒戒
    或強制戒治執行完畢釋放5 年以後，已不合於「5 年後再犯
    」之規定，且因已於「5 年內再犯」，顯見其再犯率甚高，
    原實施觀察、勒戒或強制戒治，已無法收其實效，即應依毒
    品危害防制條例第10條處罰（參照最高法院95年度第7 次、
    97年度第5 次刑事庭會議決議意旨）。被告前因施用毒品案
    件，經法院裁定送觀察、勒戒後，因評定認無繼續施用毒品
    傾向，於89年11月18日執行完畢釋放；又因施用毒品案件，
    經法院裁定送觀察、勒戒後，因評定認無繼續施用毒品傾向
    ，於90年3 月23日執行完畢釋放等情，有臺灣高等法院被告
    前案紀錄表、臺灣高等法院在監在押全國紀錄表各1 份在卷
    可憑，是被告曾於觀察、勒戒執行完畢釋放後，5 年內再犯
    毒品危害防制條例第10條之罪，並經法院裁判確定，復為本
    案施用第一級、第二級毒品犯行經警查獲，依上開說明，自
    與前揭條例第20條第3 項之規定僅得適用於「5 年後再犯」
    之情形不符，公訴人逕行起訴，並無不合。
三、上揭犯罪事實，業據被告於警詢、偵訊及本院審理時坦承不
    諱（偵卷第15、31頁、本院卷第35、39頁），且被告為警所
    採集之尿液，經檢驗呈甲基安非他命、可待因及嗎啡陽性反
    應，有彰化縣警察局員林分局委託檢驗尿液代號與真實姓名
    對照認證單、詮昕科技股份有限公司濫用藥物尿液檢驗報告
    各乙紙附卷可稽（偵卷第20、37頁），並有彰化縣警察局員
    林分局扣押筆錄、行政院衛生署草屯療養院99年10月4 日草
    療鑑字第0991000004號鑑定書各1 份附卷為憑（偵卷第17頁
    、本院卷第33頁），及扣案如附表一、二所示之物可資佐證
    ，足認被告自白與事實相符。綜上，本案事證明確，被告施
    用第一級、第二級毒品犯行均堪認定，應依法論科。
四、按海洛因、甲基安非他命分別為毒品危害防制條例第2 條第
    2 項第1 款、第2 款所規定之第一級毒品、第二級毒品，被
    告施用海洛因之行為，核係犯毒品危害防制條例第10條第1
    項施用第一級毒品罪；施用甲基安非他命之行為，則係犯同
    條第2 項施用第二級毒品罪。被告為供施用而持有各該級毒
    品之低度行為，應分別為施用之高度行為所吸收，均不另論
    罪。被告所犯上開2 罪，犯意有別，行為互殊，應予分論併
    罰。被告前因施用毒品案件，經本院以94年度訴字第1604
    號判決處有期徒刑8 月、4 月，應執行有期徒刑10月確定，
    又因詐欺案件，經本院以95年度易字第181 號判決處有期
    徒刑8 月，並經臺灣高等法院臺中分院以95年度上易字第65
    2 號判決駁回上訴而確定，上開、二案所處罪刑，嗣經
    本院以96年度聲減字第4004號裁定減刑並定應執行刑為有期
    徒刑9 月確定；再因施用毒品案件，經本院以95年度訴字
    第1255號判決處有期徒刑10月、6 月，應執行有期徒刑1 年
    2 月確定，上開案所處罪刑，嗣經本院以96年度聲減字第
    4004號裁定減刑並定應執行刑為有期徒刑7 月確定，均經送
    監接續執行，於96年12月25日縮短刑期假釋出監付保護管束
    ，於97年1 月20日假釋期滿未經撤銷假釋，其未執行之刑，
    以已執行論，有臺灣高等法院被告前案紀錄表可稽，被告於
    有期徒刑執行完畢後5 年內又故意再犯本案2 罪，均為累犯
    ，應依刑法第47條第1 項規定，各加重其刑。爰審酌被告曾
    因施用毒品經送觀察、勒戒，仍未知警惕，再犯本案之罪，
    足見其雖經觀察、勒戒之治療程序，仍未徹底戒除惡習遠離
    毒害，顯未能善體國家設置觀察、勒戒機構，協助毒品施用
    者戒除毒害之良法美意，惟念及施用毒品本質上係戕害自身
    健康之行為，尚未嚴重破壞社會秩序或侵害他人權益，暨其
    犯罪之動機、目的、所生危害及犯罪後坦承犯行，態度良好
    等一切情狀，分別量處如主文所示之刑，並定其應執行刑，
    以示懲儆。末查，扣案如附表一所示透明結晶1 包為第二級
    毒品甲基安非他命，係被告施用剩餘之毒品，業據被告自承
    在卷（本院卷第38頁），並有前揭行政院衛生署草屯療養院
    鑑定書1 紙在卷可證，應依毒品危害防制條例第18條第1 項
    前段宣告沒收銷燬如主文所示；扣案如附表二編號一、編號
    二所示之物均係被告所有之物，分別供其為本案施用第一級
    、第二級毒品犯行所用，亦據被告供陳無訛（本院卷第38頁
    ），爰依刑法第38條第1 項第2 款分別宣告沒收如主文所示
    。
據上論斷，應依刑事訴訟法第273 條之1 第1 項、第299 條第1
項前段，毒品危害防制條例第10條第1 項、第2 項、第18條第1
項前段，刑法第11條、第47條第1 項、第51條第5 款、第38條第
1 項第2 款，判決如主文。
本案經檢察官廖偉志到庭執行職務。
中    華    民    國    99    年    10    月    26    日
                  刑事第一庭  法  官  楊舒嵐
以上正本證明與原本無異。
如不服本判決應於收受判決後10日內向本院提出上訴書狀，並應
敘述具體理由；其未敘述上訴理由者，應於上訴期間屆滿後20日
內向本院補提理由書(均須按他造當事人之人數附繕本)「切勿逕
送上級法院」。
中    華    民    國    99    年    10    月    26    日
                              書記官  陳如玲
附錄論罪科刑法條：
毒品危害防制條例第10條
施用第一級毒品者，處 6 月以上 5 年以下有期徒刑。
施用第二級毒品者，處 3 年以下有期徒刑。
附表一：第二級毒品甲基安非他命壹包（驗餘淨重零點壹零零壹
        公克）。
附表二：
編號一、注射針筒壹支。
編號二、吸食器壹個。

司法院資訊處製作；財團法人民間司法改革基金會備份。
